【裁判字號】    98,消債更,305
【裁判日期】    980713
【裁判案由】    更生事件
【裁判全文】
臺灣臺北地方法院民事裁定           98年度消債更字第305號
聲  請  人
即  債務人  甲○○
上列當事人因消費者債務清理事件聲請更生，本院裁定如下：
    主  文
聲請駁回。
聲請費用由聲請人負擔。
    理  由
一按債務人對於金融機構因消費借貸、自用住宅借款、信用卡或
  現金卡契約而負債務，在聲請更生或清算前，應提出債權人清
  冊，以書面向最大債權金融機構請求協商債務清償方案並表明
  共同協商之意旨，消費者債務清理條例第151條第1項定有明文
  。又聲請更生或清算不合程式或不備其他要件者，法院應以裁
  定駁回之，但其情形可以補正者，法院應定期間先命補正，復
  為同條例第8條所明定。
二消費者債務清理條例第151條第1項之立法理由為：債務人受法
  院裁定開始更生或清算程序者，其生活、資格、權利等均將受
  限制，該等程序係債務清理之最後手段，於債務人無法與債權
  人協商時，始適用更生程序或清算程序清理其債務。債務人對
  於金融機構因消費借貸、自用住宅借款、信用卡或現金卡契約
  而負債務，其法律關係較單純明確，金融機構並已訂有債務協
  商機制。為使債務人得自主解決其債務，爰設本條，明定債務
  人對於金融機構因消費借貸、自用住宅借款、信用卡或現金卡
  契約而負債務之情形，採行協商前置主義，債務人應於聲請更
  生或清算前，應先行提出債權人清冊，以書面向最大債權金融
  機構請求協商債務清償方案並表明共同協商之意旨。
三本件債務人向本院聲請更生，雖主張：其因消費借貸、信用卡
  或現金卡契約，對金融機構負債務，曾以書面向最大債權權金
  融機構請求共同協商債務清償方案而不成立，且其無擔保或無
  優先權之債務總額未逾新臺幣1,200萬元，復未經法院裁定開
  始清算程序或宣告破產云云。惟查：債務人確有對於金融機構
  因消費借貸、信用卡或現金卡契約而負債務，卻未曾以書面向
  最大債權金融機構請求共同協商債務清償方案而協商不成立等
  情，業據本院依職權向其最大債權銀行國泰世華商業銀行股份
  有限公司函查，經該銀行98年7月8日陳報狀載明：「到目前為
  止尚未接獲債務人前置協商之申請。．．．聲請人於本行之消
  費大致用於信用卡預借現金與信用卡習慣性之奢侈性消費，．
  ．．」，是本件債務人聲請更生，既未遵循消費者債務清理條
  例第151條第1項之規定先行債務協商，且上開欠缺又屬無從補
  正，依上說明，自應駁回其更生之聲請，爰裁定如主文。
中    華    民    國    98    年    7     月    13    日
              民事第二十七庭法      官  周美雲
上為正本係照原本作成
如不服本裁定，應於裁定送達後10日內，以書狀向本院提出抗告
，並繳納抗告費新臺幣1千元
中    華    民    國    98    年    7     月    13    日
                            書  記  官  吳建元


司法院資訊處製作；財團法人民間司法改革基金會備份。
